【裁判字號】    99,抗,1352
【裁判日期】    990908
【裁判案由】    聲請回復原狀
【裁判全文】
臺灣高等法院民事裁定                  99年度抗字第1352號
抗  告  人  甲○○
抗告人因與相對人臺灣新竹監獄間聲請回復原狀事件，對於中華
民國99年7月26日臺灣新竹地方法院99年度聲字第265號所為裁定
提起抗告，本院裁定如下：
    主  文
抗告駁回。
抗告訴訟費用由抗告人負擔。
    理  由
一、按當事人或代理人，因天災或其他不應歸責於己之事由，遲
    誤不變期間者，於其原因消滅後10日內，得聲請回復原狀。
    前項期間，不得伸長或縮短之。但得準用前項之規定，聲請
    回復原狀。又因遲誤上訴或抗告期間而聲請回復原狀者，應
    以書狀向為裁判之原法院為之。遲誤期間之原因及其消滅時
    期，應於書狀內表明並釋明之，民事訴訟法第164條第1項、
    第2項、第165條第1項前段、第2項定有明文。而此所謂不應
    歸責於當事人或代理人之事由，雖不以天災以外之不可抗力
    為限，但總以事出意外，以通常人之注意不能預見或不可避
    免之事由，且必其事由之發生，與訴訟行為逾期有因果關係
    者，始足當之（最高法院18年抗字第165號判例參照），是
    於天災以外之事由，如戰亂、身染重病或失去自由等，必有
    使當事人或代理人因此不能委任代理或不能以其他方法避免
    遲誤之情形方屬之。再按送達於住居所、事務所或營業所不
    獲會晤應受送達人者，得將文書付與有辨別事理能力之同居
    人或受僱人，民事訴訟法第137條第1項亦定有明文。若文書
    已付與此種同居人或受僱人，其效力自應認與交付本人同，
    至其已否轉交，何時轉交，均非所問（最高法院84年度台抗
    字第258號裁定意旨參照）。
二、抗告人於原法院聲請意旨略以：抗告人與相對人臺灣新竹監
    獄間訴訟救助事件，前經原法院於民國99年5月31日以99年
    度救字第10號裁定，駁回抗告人之聲請在案，抗告人依法本
    應於同年6月14日前提起抗告，然該裁定送達抗告人在桃園
    縣中壢市○○○街486號14樓之居所地，係由抗告人之父王
    懷忠收受，因抗告人之父王懷忠已近80歲高齡，且年邁多病
    ，近期於同年5月中旬因適逢摯友往生，心理悲慟，故未將
    收受前開裁定乙事告知抗告人，迨抗告人因工作發生意外，
    無法工作，返回上揭住處時，始知悉此事，致遲誤抗告期間
    ，此屬不應歸責於抗告人之事由，致遲誤不變期間之情形，
    爰聲請准予回復原狀等語。
三、經查，抗告人向原法院99年度救字第10號聲請訴訟救助時，
    於聲請狀載明送達處所為「中壢巿榮安一街486號14樓」（
    見該卷宗第1頁），原法院99年度救字第10號裁定係依抗告
    人指定之送達處所送達，並由抗告人之同居人即抗告人父親
    收受，此即合於民事訴訟法第137條補充送達之要件，而生
    合法送達之效力。抗告人之父王懷忠縱因身體及心理因素致
    未將裁定轉交抗告人，亦非屬不可歸責於自己之事由，致遲
    誤原法院99年度救字第10號裁定之抗告期間，是抗告人之父
    王懷忠是否轉交或告知裁定之內容，對於該裁定業已合法送
    達之效力不生影響。抗告人復未提出其他足以釋明有何因天
    災或其他不可歸責於己之事由致遲誤抗告不變期間之證據，
    核與民事訴訟法第164條第1項規定因「天災」或「其他不應
    歸責於己之事由」而得聲請回復原狀之要件不符。是抗告人
    本件回復原狀之聲請，於法尚有未合，原法院予以駁回，核
    無違誤。抗告意旨仍執陳詞，指摘原裁定不當，求予廢棄，
    為無理由，應予駁回。
四、據上論結，本件抗告為無理由，爰裁定如主文。
中    華    民    國    99    年    9     月    8     日
                  民事第十庭
                      審判長法  官  鄭雅萍
                            法  官  劉坤典
                            法  官  徐福晉
正本係照原本作成。
本裁定除以適用法規顯有錯誤為理由外，不得再抗告。如提起再
抗告，應於收受後10日內委任律師為代理人向本院提出再抗告狀
。並繳納再抗告費新台幣１千元。
中    華    民    國    99    年    9     月    10    日
                            書記官  秦仲芳

司法院資訊處製作；財團法人民間司法改革基金會備份。
